臺灣臺北地方法院交通事件裁定　　　　 94年度交聲字第815號
原處分機關　臺北市交通事件裁決所
異議人即
受處分人　　吳記蛋品有限公司
法定代理人　吳　拯
代　理　人　鄭政彥　50歲（民國34年6月26日生）
上列異議人即受處分人因違反道路交通管理處罰條例案件，對於
臺北市交通事件裁決所於中華民國九十四年六月二十四日所為之
處分（原處分案號：北市裁二字第裁22-Z00000000號）聲明異議
，本院裁定如下：
        主      文
原處分撤銷。
吳記蛋品有限公司不罰。
        理      由
一、受處分人聲明異議意旨略以：「…本公司（即異議人吳記蛋
    品有限公司）所僱用之駕駛員張耀升君於民國八十七年七月
    一日受僱公司擔任大貨車駕駛至今，而本公司於九十年十二
    月七日購入085-BF全新大貨車之日起就將該車交由張耀升為
    該車專任駕駛員及保管，張君九十四年五月二十二日未經公
    司同意擅自將車借給友人吳招遠行駛國道一號北上一三一公
    里處，被高警局第二分隊警員李易霖攔檢告發無照駕駛大貨
    車，汽車所有人須吊扣車輛牌照三個月及罰鍰六萬元，張君
    私自不當之行為應由張君負責與公司無關，聲明人業已有善
    盡管理，所僱用張耀升君領有合法駕駛執照並無不當，不應
    受連帶處分…」等語。
二、按汽車駕駛人於駕駛執照吊扣期間駕駛聯結車、大客車、大
    貨車者，汽車所有人及駕駛人各處新台幣四萬元以上八萬元
    以下罰鍰，並當場禁止該汽車駕駛人繼續駕駛及扣留其車輛
    牌照，並吊扣其汽車牌照三個月，道路交通管理處罰條例第
    二十一條之一第一項第七款、第三項有明文規定。
三、經查：
(一)、證人吳招遠係考領有職業大貨車駕駛執照之司機，於九十四
    年五月二十二日上午七時七分許，駕駛受處分人吳記蛋品有
    限公司所有車號085-BF號自用大貨車，行經國道一號高速公
    路北上一三一公里處為內政部警政署國道公路警察局第二警
    察隊造橋分隊執勤警員李易盟測得車速時速一○二公里，超
    過該路段時速九十公里之限制而被攔下，因發現吳招遠駕駛
    執照猶在吊扣期間，遂當場填製Z00000000號舉發違反道路
    交通管理事件通知單，舉發「雷射槍測定時速102公里，
    超速12公里，駕駛執照吊扣期間駕駛」之違規，同時另填
    製Z00000000號舉發違反道路交通管理事件通知單，依違反
    道路交通管理處罰條例第二十一條之一第二項第七款，舉發
    車所有人即受處分吳記蛋品公司「將車輛借供無照之人駕駛
    其車輛」，證人吳招遠於應到案日期（九十四年六月七日）
    前－九十四年六月六日主動到雲林監理站繳清罰鍰，並辦理
    吊銷駕照手續，而受處分人吳記蛋品公司則應到案日期前提
    出申訴，經原處分機關請舉發單位即內政部警政署國道公路
    警察局第二警察隊調查結果，仍認受處分人應依前揭道路交
    通管理處罰條例第二十一條之一第一項第七款裁處，而於九
    十四年六月二十四日以北市裁二字第裁22-Z00000000號裁決
    書裁處受處分人罰鍰六萬元，並吊扣汽車牌照三個月各情，
    已據證人吳招遠於九十四年九月二十八日本院調查時陳述甚
    詳，並有內政部警政署國道公路警察局公警局交字第Z00000
    000 號、第Z00000000號舉發違反道路交通管理事件通知單、
    內政部警政署國道公路警察局第二警察隊九十四年七月二十
    六日公警二交字第0940271656號函、台北市交通事件裁決所
    北市裁二字第22-Z00000000號違反道路交通管理事件裁決書
    、085-BF號自用大貨車行車執照影本各一份、吳招遠證照電
    腦查詢資料在卷可稽。
(二)、本件受處分人吳記蛋品公司故不否認上開違規車輛係屬其公
    司所有之事實，惟於聲明異議狀主張：「…本公司於九十年
    十二月七日購入085-BF全新大貨車之日起就將該車交由張耀
    升為該車專任駕駛員及保管，張君九十四年五月二十二日未
    經公司同意擅自將車借給友人吳招遠行駛…張君私自不當之
    行為應由張君負責與公司無關，聲明人業已有善盡管理，所
    僱用張耀升君領有合法駕駛執照並無不當…」等語，吳記蛋
    品公司之代理人即業務經理鄭政彥亦表示：「…每個送貨的
    員工都有專屬貨車…（085-ＢＦ貨車是由何人負責駕駛？）
    九十年十二月七日購入就將新車就交給張耀升保管，他擔任
    公司送貨司機…台北市、桃園都有，有時候偶而也要跑南部
    ，南部從高雄載雞蛋回來也有。他常載大部分的話就是桃園
    以北，如果需要支援的話南部也要跑…裁決所開告發單給公
    司時才知道車輛是吳招遠開的，這個人我不認識，而且我們
    公司沒有這名員工…」等詞，且證人張耀升亦到庭證述：「
    …「…（有無在吳記品任職？）有，從民國八十七年七、八
    月時候到職，應徵駕駛員，載運雞蛋…每位司機都有自己專
    屬的車輛。我的車子是085-ＢＦ…（九十四年五月二十二日
    上午七時七分你有無開085-ＢＦ車行經國道一號公路北上
    131公里處被公路警察攔下？）是另外一個跟我借車的司機
    開的，他叫吳招遠…（他為何跟你借085-ＢＦ車？）他說要
    載私人東西，那天我剛好休息，他叫我幫他開，我說我很累
    ，而他之前有開大卡車，我並不知道他的駕照被扣，他說如
    果我不開，就把車借他開，所以我就借他開。後來他把罰單
    拿給我時，我才知道他的駕照被吊扣…」等詞，並有所得稅
    扣繳憑單影本一紙在卷可稽，雖證人吳招遠於九十四年九月
    二十八日本院調查時則係證稱：「…　以前我曾經服務在該
    公司（吳記蛋品公司），從民國九十三年進去，今年四、五
    月離開，才去那邊幾個月而已，我擔任蛋車的司機，是大車
    …載雞蛋，我開那輛車由高雄載雞蛋到台北…」等語，與證
    人張耀升及代理鄭政彥之前揭陳述顯有不符，然同時稱：「
    …車輛登記在吳記蛋品名下的車輛，是交由張耀升調派司機
    …我是張耀升僱用的司機…（當天張耀升是否派你開車載雞
    蛋？）是…（為何張耀升說你是他朋友？他把車子借你私用
    ？）我不知道。不過當天我是他派我去載雞蛋…」等語，而
    道路交通管理處罰條例第二十一條之一第一項第七款之立法
    意旨，應係在處罰明知或可得而知駕駛人之駕駛執照尚在吊
    扣期間之汽車所有人。是得依上開條文處罰汽車所有人者，
    應以汽車所有人對於駕駛人雖領有駕駛執照，惟在吊扣期間
    ，仍將其所有之車交與該駕駛人駕駛始足當之，若汽車所有
    人已善盡查證駕駛人駕駛執照資格之注意，或縱加以相當之
    注意而仍不免發生違規者，汽車所有人不受本條之處罰，道
    路交通管理除罰條例第二十一條之一第四項定有明文，由於
    證人張耀升確為吳記蛋品有限公司之員工，已如前述，證人
    吳招遠亦稱085-BF號自用大客車係由證人張耀升交予其駕駛
    ，是吳記蛋品公司之業務經理鄭政彥稱085-BF號係吳記蛋品
    公司於購入後交予張耀升駕駛專用保管之詞尚非不足採，而
    張耀升自八十六年四月十四日起即考領有自用大客車駕駛執
    照，迄無吊扣、吊銷紀錄，有駕駛執照影本及證照查詢資料
    各一紙足稽，受處分人吳記蛋品公司係將085-BF號自用大客
    車交予有合格駕照之張耀升，受處人吳記蛋品公司對於所僱
    用駕駛人已善盡查證其駕駛執照資格之注意義務，雖張耀升
    因車調度之故而將車交予吳招遠，猶難據此受處分人吳記蛋
    品公司事前有同意或容認張耀升將車交予駕照尚在吊扣期間
    之人駕駛，況證人吳招遠亦證稱：「…（當初張耀升僱用你
    的時候，有無向你索取駕照檢視？）有，我拿以前報遺失後
    來又找到的駕照給他看…（張耀升知否你的駕照被吊扣？）
    不知道…」等語，本案駕駛人吳招源因交通違規遭吊扣駕駛
    執照時係於受僱張耀升之前，復拿其前報遺失後來又找到的
    駕照給張耀升檢視，其因避免駕駛執照被吊扣而失去工作，
    故隱避其駕駛執照被吊扣之事實而未告知張耀升，亦與一般
    常情相符，其上開證詞堪可採認，綜此，本案受處分人吳記
    蛋品公司以085-BF號自大客車係交予有合格駕駛執照之張耀
    升駕駛，不知張耀升又將車交予駕照尚在吊扣期間之吳招遠
    駕駛之事實，據以聲明免責，所辯尚非無由，而受處分人吳
    記蛋品公司既於交車予張耀升前已善盡查證駕駛人駕駛執照
    資格之注意，顯然對於本件違規縱加以相當之注意而仍不免
    發生，依前開道路交通管理處罰條例第二十一條之一第四項
    規定，應不予處罰。原處分機關不察，遽認受處分人吳記蛋
    品公司有違反道路交通管理處罰條例第二十一條之一第一項
    第七款之行為，容有未洽；本件異議為有理由，應由本院將
    原處分撤銷並為不罰之諭知，以資適法。
據上論斷，應依道路交通管理處罰條例第八十七條第二項，道路
交通案件處理辦法第二十條前段，裁定如主文。
中　　華　　民　　國　　94　　年　　10　　月　　31　　日
                               臺灣臺北地方法院交通法庭
                                    法  官 林婷立
上正本證明與原本無異
如不服本裁定應於送達後五日內向本院提出抗告狀
                                    書記官 王曉雁
中　　華　　民　　國　　94　　年　　11　　月　　2 　　日
